【裁判字號】    90,訴,817
【裁判日期】    900927
【裁判案由】    妨害自由等
【裁判全文】
臺灣桃園地方法院刑事判決                            九十年度訴字第八一七號
    公  訴  人  臺灣桃園地方法院檢察署檢察官
    被      告  丙○○
右列被告因妨害自由等案件，經檢察官提起公訴（八十九年度偵字第三一五七號），
本院判決如左：
    主  文
丙○○以其他非法方法，剝奪人之行動自由，處有期徒刑肆月，如易科罰金以參佰元
折算壹日。
    事  實
一、丙○○與乙○○原係夫妻，嗣因感情不睦而於民國八十八年十一月三十日離異，
    離婚時雙方協議二人之子女戊○○、丁○○均由乙○○負責照料監護。於八十九
    年二月二日下午一時許，丙○○以將過年欲為子女購買新衣為由，駕車自乙○○
    位於桃園縣平鎮市○○路八十九號住處將子女接出遊玩，竟於途中至桃園縣中壢
    市某處之「全國加油站」購買以保特瓶盛裝之油品後，即於車上對子女稱欲與乙○○同歸於盡，致其子女為此哭泣，丙○○隨即將子女送至其姐甲○○○位於桃
    園縣中壢市○○○路○段二五一號住處後，打電話予乙○○稱有事商談，乙○○
    因在電話中聽聞小孩哭聲，唯恐子女遭受不利，遂立即報警，並由桃園縣警察局
    平鎮分局龍岡派出所警員李建立陪同前往甲○○○之前開住處，將其子女接回其
    位於龍德路之住處。嗣於同日下午二時三十分許，丙○○佯以處理之警員李建立
    仍在甲○○○住處欲詢問乙○○問題為由，再將乙○○誘回該處後，即雙手分持
    打火機及盛裝油品之保特瓶，做欲點火狀，並向乙○○恫嚇稱：「如不陪我外出
    ，我要死也要妳跟妳的爸爸、媽媽、全家人陪著我一起死」等語，要乙○○上車
    談判。乙○○因此心生會被加害生命之恐懼，不得不依丙○○之指示進入丙○○
    所駕駛之車牌號碼ＦＪ─三０七八號貨車內，丙○○待乙○○上車後即鎖上車門
    ，不讓乙○○有逃跑之機會，以此剝奪乙○○之行動自由，並自行將貨車駛至桃
    園縣中壢市南亞工專旁之空地，以手持裝油品之保特瓶及打火機作勢欲點火與乙○○同歸於盡之手段，逼迫乙○○簽署監護權同意書，再將貨車行駛至桃園縣龍
    岡圓環之路旁，向乙○○恐嚇：「如不寫，就將車開回妳家放火，燒死妳爸媽。
    」，致乙○○因心生畏懼而簽寫日期為八十九年二月三日、內容為「甲方：乙○○乙方：丙○○今雙方協調下，願將甲方丁○○之監護權歸于乙方丙○○監護，
    戊○○之監護權仍屬甲方乙○○，特立此同意書，甲、乙兩方不得異論。丁○○
    暫時由甲方：乙○○扶養，但必需住在平鎮市○○路八十九號，如乙方認為甲方
    有照顧不週之處，乙方可隨時帶回小孩自行扶養。若乙方丙○○結婚其監護權歸
    甲方：乙○○。」之監護權同意書一紙，被迫讓與其子丁○○之監護權。嗣於當
    日晚上六時三十分許，丙○○方將乙○○帶回鄒陳鳳英住處，准其自行離去，乙○○至此始得脫困。
二、案經乙○○訴由桃園縣警察局中壢分局報請台灣桃園地方法院檢察署檢察官偵查
    起訴。
    理  由
一、訊據被告丙○○固坦承於右揭時、地購買油品，惟矢口否認有恐嚇及妨害自由之
    犯行，辯稱：伊是做玉石切割，所以需要購買柴油，伊當日因在車上很生氣，所
    以才跟兒女說要跟乙○○同歸於盡，但伊未曾以要點燃汽油與乙○○同歸於盡之
    方法來恐嚇乙○○，伊本來想購買一棟房屋登記在伊兒子名下，但伊沒有監護權
    無法過戶，所以乙○○自願陪同他上車，並答應要把兒子丁○○的監護權讓予給
    伊，該份同意書是她自願簽寫，伊並沒有強迫她云云，惟查被告右揭犯罪事實，
    業據告訴人乙○○指訴綦詳，核與証人之子女丁○○、戊○○於本院審理時証稱
    ：當天父親帶我們去加油站時，有用寶特瓶買油，他當時很生氣，在車上他說要
    與媽媽同歸於盡，我們聽了會害怕，他就帶我們去大姑家，我和弟弟一直哭，因
    為我們不想待在那裡，且我們會害怕，後來媽媽就趕快把我們帶走，帶走之後媽
    媽有再回去大姑的住處，發生何事我們不知道，媽媽沒有回來後，我們有去大姑
    家看，但她不在那裡，直到晚上媽媽才回來，但她沒有告訴我們發生何事。自爸
    媽離婚後，他們都有在談監護權的事，媽媽一直不同意爸爸要求讓與監護權，且
    我們也不敢跟爸爸住在一起等語相符，顯見告訴人乙○○確實自始至終均不願將
    兒女之監護權讓與被告，並據証人即桃園縣警察局平鎮分局龍岡派出所警員李建
    立到庭証稱：伊至被告之姐甲○○○住處時，有看到小孩在哭，客廳桌上並有一
    瓶用保特瓶裝的液體等語屬實，是以告訴人乙○○所指陳因在電話中聽到小孩哭
    聲，報警處理後，遭被告以點燃油品挾持，並被迫簽寫監護權同意書等情自屬可
    信。雖証人即被告之姊姊鄒陳鳳英到庭証稱：當天警察到伊家後，丁○○、戊○○才哭，為何哭伊不知道，伊亦不知悉丙○○當天有無購買柴油、汽油云云，惟
    証人鄒陳鳳英係被告之姊，所為証詞有所偏頗在所難免，此尚不足以據以對被告
    為有利之認定。被告前開之辯詞，僅係飾卸之詞，尚無足採。本件事証明確，被
    告犯行洵堪認定，應予依法論科。
二、核被告之所為，係犯刑法第三百零二條第一項之剝奪他人行動自由罪。按刑法第
    三百零二條之妨害自由罪，係妨害他人自由之概括規定，故行為人具有一定目的
    ，以非法方法剝奪人之行動自由者，除法律別有處罰較重之規定（例如略誘及擄
    人勒贖等罪），應適用各該規定外，如以使人行無義務之事，或妨害人行使權利
    為目的，而其強暴、脅迫已達剝奪人行動自由之程度，祇成立本罪，不應再依同
    法第三百零四條論處。誠以此項使人行無義務之事，或妨害人行使權利之低度行
    為，應為剝奪人行動自由之高度行為所吸收，不能以其目的係在使人行無義務之
    事，或妨害人行使權利，認為係觸犯刑法第三百零二條第一項及第三百零四條第
    一項之二罪名，依同法第五十五條，從一重處斷，此有最高法院二十九年上字第
    二三五九號判例可資參照。公訴人雖認被告另犯刑法第三百零四條第一項之罪，
    惟依前開判例意旨，應認被告使人行無義務之事之行為已為剝奪人行動自由之高
    度行為所吸收，不能再論以使人行無義務之事之罪，附此敘明。爰審酌被告犯罪
    之目的、手段、與被害人本係夫妻之關係、剝奪他人行動自由之時間、犯罪所生
    危害及犯罪後之態度等一切情狀，量處如主文所示之刑。按行為後法律有變更者
    ，適用裁判時之法律，但裁判前之法律有利於行為人者，適用最有利於行為人之
    法律，刑法第二條第一項定有明文。刑法第四十一條於本件被告犯罪後修正，並
    於九十年一月十二日生效，茲比較新舊刑法第四十一條，以修正後之刑法第四十
    一條較有利於被告，故依前揭說明，應適用裁判時之法律即糾正後之刑法第四十
    一條，本院自應就前揭宣告之刑，諭知易科罰金之折算標準，以資懲儆。
據上論斷，依刑事訴訟法第二百九十九條第一項前段，刑法第二條第一項前段、第三
零二條第一項、第五十五條、第四十一條第一項前段，罰金罰鍰提高標準條例第一條
前段、第二條，判決如主文。
本案經檢察官到庭執行職務。
中      華      民      國    九十      年      九      月    二十七    日
                              臺灣桃園地方法院刑事第二庭
                                  法  官    林  恆  吉
右正本證明與原本無異。
如不服本判決，應於判決送達後十日內向本院提出上訴狀( 應附繕本 )，上訴於
臺灣高等法院。
                                  書記官    邱  仲  騏
中      華      民      國    九十      年      十      月      二     日
附錄論罪科刑法條
刑法第三百零二條第一項
私行拘禁或以其他非法方法，剝奪人之行動自由者，處五年以下有期徒刑、拘役或三
百元以下罰金。


司法院資訊處製作；財團法人民間司法改革基金會備份。
